【裁判字號】    97,易,786
【裁判日期】    971114
【裁判案由】    家庭暴力罪之傷害
【裁判全文】
臺灣士林地方法院刑事判決               97年度易字第786號
公  訴  人  臺灣士林地方法院檢察署檢察官
被      告  丙○○
上列被告因家庭暴力之傷害案件，經檢察官聲請簡易判決處刑（
97年度偵字第1160號），本院認不宜以簡易判決處刑，改依通常
程序審理，判決如下：
    主  文
丙○○傷害人之身體，處有期徒刑貳月，如易科罰金，以新臺幣
壹仟元折算壹日。
    事  實
一、丙○○與甲○○為配偶關係，係家庭暴力防治法第3 條第1
    款所規定之家庭成員。丙○○於民國96年11月19日晚間11時
    40分許，在臺北縣汐止市○○街141 巷20弄7 號7 樓之居所
    內，因與甲○○談及離婚與小孩監護權之事，雙方發生爭執
    ，丙○○竟基於普通傷害之犯意，出手掐住甲○○脖子，並
    毆打甲○○之頭臉，將甲○○壓制在沙發上，嗣丙○○稍微
    鬆手，甲○○急忙起身時，丙○○又以左手勾住甲○○，兩
    人推擠中，甲○○之右下腹部因此受到撞擊，致甲○○受有
    臉部疼痛、左頸部紅痛（約長8 公分、寬1 公分）、右下腹
    部疼痛之傷害。
二、案經甲○○訴由臺北縣政府警察局汐止分局報告臺灣士林地
    方法院檢察署檢察官偵查起訴。
    理  由
壹、茲因被告丙○○對於證人甲○○於警詢所為證詞之證據能力
    有無有所爭執，本院乃先予敘明如下：按「被告以外之人於
    審判外之言詞或書面陳述，除法律有規定者外，不得作為證
    據」、「被告以外之人於檢察事務官、司法警察官或司法警
    察調查中所為之陳述，與審判中不符時，其先前之陳述具有
    較可信之特別情況，且為證明犯罪事實存否所必要者，得為
    證據。」，刑事訴訟法第159 條第1 項、第159 條之2 分別
    定有明文。查證人甲○○於警詢之證詞，經核並無與審判中
    所證不符之情形，且無警詢所證具有較可信之特別情況，揆
    諸前揭法條所示，自無證據能力，合先敘明。
貳、次就認定本案犯罪事實之證據及理由論述如下：
一、訊據被告固不否認其與配偶甲○○於前開時間、地點發生爭
    執，且甲○○於96年11月20日凌晨0 時19分前往財團法人基
    督復臨安息日會臺安醫院（以下簡稱臺安醫院）驗傷結果，
    受有上開傷勢之事實，核與證人甲○○於偵查及本院所證相
    符，並有驗傷診斷書、臺安醫院函文暨病歷乙份在卷可參（
    參偵卷第12頁、第27頁至第33頁），此部分事實自堪予認定
    。惟被告矢口否認有何傷害甲○○之犯行，其辯稱：案發當
    天，伊完全沒有碰到甲○○，反而是甲○○動手打伊，當天
    是甲○○拉扯伊，伊沒有與她拉扯，伊只是抵擋而已，甲○○拿電擊拍打伊，伊就一直擋，伊沒有積極主動出手，案發
    當天警察也是伊叫來的，當時甲○○沒有任何傷勢，她也沒
    有要求警察備案，甲○○所說的傷勢沒有人看到，她出去後
    才去驗傷，而她頸部的傷勢很容易自己加工，顯見一切都是
    她編造的云云。惟查：
（一）證人甲○○於本院具結證稱：案發當天晚上11時40分左右
      被告回來，伊看他神色有異，問他是否有話跟伊說，兩人
      就針對離婚和監護權發生爭執，因為被告對於監護權及伊
      提出的條件不接受，不知道什麼地方激怒被告，被告就動
      手掐伊脖子，且打伊的頭和臉，將伊壓制在沙發上，被告
      掐第一次有放鬆又再用力，問伊是不是想死，後來被告可
      能感應到伊無法呼吸，所以有點鬆手，但伊要站起來時，
      被告又用左手勾住伊，兩人推擠過程中，伊的右下腹部又
      被撞倒，被告放開伊時，伊才趕快到房間打電話求救。後
      來警察到場處理，有訊問一下過程，但警察沒有做筆錄也
      沒有看傷勢，伊當時沒有對被告提出告訴，因為本來希望
      可以好好處理，但事發後被告對伊態度還是很兇悍。驗傷
      時，伊的頸部有傷勢，眼睛傷勢則還沒有出現症狀，是隔
      天眼睛才出現血絲，為時一個禮拜，其他部分沒有明顯傷
      勢，右下腹部的傷也看不出來等語（參本院卷第53頁至第
      57頁）。參以證人甲○○於案發後之96年11月20日凌晨0
      時19分即前往臺安醫院急診就醫，經診斷結果受有臉部疼
      痛、左頸部紅痛（約長8 公分、寬1 公分）、右下腹部疼
      痛等傷害，此有驗傷診斷書、臺安醫院函文暨病歷乙份在
      卷可參（參偵卷第12頁、第27頁至第33頁），堪認其所證
      上情並非子虛。
（二）被告聲請傳訊之證人乙○○於本院具結證稱：案發當天晚
      上11點多，甲○○打電話給伊，說被告打她，要伊幫她報
      警，到了12點多時，甲○○說她在計程車上，要去臺安醫
      院驗傷，要伊陪同。伊到臺安醫院時，甲○○正背對伊和
      醫生講話，當時甲○○的髮型是及肩剛燙的頭髮，因為甲○○當時背對伊，所以伊看不到她的脖子，後來甲○○說
      她腹部疼痛，所以又到另一個房間進行生理檢查，伊此時
      就沒有陪同。甲○○體檢完在外面等驗傷單時，伊看甲○○外表完全沒有傷勢，她的脖子沒有明顯外傷，也沒有紅
      腫，且甲○○當時一直撥弄自己頭髮，和在自己脖子接近
      男性喉結的部位輕輕的摳抓，至於這個摳抓動作有無造成
      紅腫、血痕，伊沒有注意。伊雖然沒有看到甲○○脖子有
      明顯外傷或紅腫，但因為當時伊一直看著甲○○的眼睛跟
      她說話，所以伊與甲○○談話過程中，沒有很仔細觀察她
      的脖子。甲○○在醫院沒有提到如何遭被告打，只有提到
      警察有來、她公婆來叫她不要鬧，還有說她帶著小孩離開
      等事。伊住在被告媽媽家樓下，本件是被告的媽媽說甲○○與被告的事伊都知道，為何不出來說明，所以請伊來作
      證等語（參本院卷第57頁至第64頁），而臺北縣政府警察
      局函覆本院之勤務指揮中心受理各類案件記錄單乙紙（參
      本院卷第28頁至第29頁）載明本件報案人電話、地址均與
      證人乙○○相符（參偵卷第55頁所載被告陳報之證人乙○○電話、地址），堪認本件確為證人乙○○報警無誤。則
      依證人乙○○上開證詞，可知本件案發後，告訴人甲○○
      委請證人乙○○報案時，即有告知其遭被告打一事，則若
      非告訴人甲○○於案發當時確遭被告毆打，其有何必要於
      案發後立即告知證人乙○○此情，並央請乙○○代為報警
      ？再證人乙○○在臺安醫院雖未見到告訴人甲○○脖子有
      外傷或紅腫等傷，然其亦自承並未很仔細觀察甲○○的脖
      子，加以甲○○當時髮型為及肩剛燙的捲髮，故甲○○頸
      部的傷勢確實極易遭頭髮覆蓋而難為他人察覺；又證人乙○○看到甲○○摳抓脖子的部位既是接近男性喉結處，與
      甲○○受傷處是在左頸部部位不符（參警卷第31頁所附臺
      安醫院急診外傷部位明示圖），且甲○○摳抓脖子的時間
      是在驗傷過後等待診斷證明書之期間，自難認其摳抓脖子
      的舉動與驗傷結果有何關連性，亦難認告訴人甲○○脖子
      的傷勢是其自為造成。
（三）告訴人甲○○於案發當天警方到達現場時，雖未表明對被
      告提出告訴之意，然告訴人甲○○與被告為多年夫妻關係
      ，其複雜情緒自有可能使其無法在一時之間立即訴諸法律
      解決，況據被告所述，兩人所育之小孩當時也在場，被告
      之父母亦隨即趕抵現場，告訴人甲○○囿於子女之觀感、
      公婆之人情壓力，衡情均足以使人無法在當下立即提出告
      訴，是以被告以告訴人甲○○未在警察到達案發現場時立
      即備案乙情，辯稱告訴人甲○○所述內容為其自行編造云
      云，實無足採。
（四）綜上所述，本件事證業已明確，被告之犯行堪以認定，應
      予依法論科。
二、核被告所為，係犯刑法第277 條第1 項之傷害罪。爰審酌被
    告與被害人甲○○為夫妻關係，因婚姻觸礁、一時情緒激動
    ，竟動手傷害被害人甲○○，事發後不僅未思如何弭平兩造
    裂痕，仍為了小孩監護權問題拒絕與被害人甲○○進行和解
    ，甚至對被害人甲○○提出誣告之告訴（參本院卷第51頁、
    第13頁）等一切情狀，量處如主文所示之刑，並諭知易科罰
    金之折算標準。
據上論斷，依刑事訴訟法第452 條、第299 條第1 項前段，刑法
第277 條第1 項、第41條第1 項前段，刑法施行法第1 條之1 ，
判決如主文。
本案經檢察官蔡元仕到庭執行職務。
中    華    民    國    97    年    11    月    14    日
                              臺灣士林地方法院刑事第四庭
                                  法  官  鄭光婷
以上正本證明與原本無異。
如不服本判決，應於收受送達後10日內向本院提出上訴書狀，其
未敘述上訴理由者，應於上訴期間屆滿後20日內向本院補提理由
書狀（均須按他造當事人之人數附繕本）「切勿逕送上級法院」
。
                                  書記官  徐仁豐
中    華    民    國    97    年    11    月    14    日


司法院資訊處製作；財團法人民間司法改革基金會備份。
